【裁判字號】    96,交聲,94
【裁判日期】    970220
【裁判案由】    違反道路交通管理處罰條例聲明異議
【裁判全文】
臺灣臺東地方法院刑事裁定              96年度交聲字第94號
原處分機關    交通部公路總局高雄區監理所臺東監理站
異  議  人
即被處分人  甲○○
上列異議人即受處分人因違反道路交通管理處罰條例案件，對於
交通部公路總局高雄區監理所臺東監理站於民國96年11月9日以
東監違裁字第裁81-P00000000號（原舉發案號：花警交字第P00
000000號）所為之裁決處分，聲明異議，本院裁定如下：
    主  文
異議駁回。
    理  由
一、異議意旨詳如附件聲明異議狀所載。
二、按汽車駕駛人，行經有燈光號誌管制之交岔路口闖紅燈者，
    處新臺幣（下同）1,800元以上5,400元以下罰鍰，汽車駕駛
    人並記違規點數3點，道路交通管理處罰條例第53條第1項、
    第63條第1項第3款分別定有明文。
三、經查，本件異議人即受處分人甲○○於民國96年9月24日晚
    上10時30分許，駕駛車牌號碼JF-Q01號營業用大貨車，由南
    往北行經花蓮縣吉安鄉○○路與中原路設有燈光號誌管制之
    交岔路口處，於該路口號誌業已轉換為紅燈狀態時，未停車
    等候，即逕由自立路闖紅燈左轉中原路，經巡邏員警即花蓮
    縣政府警察局吉安分局北昌派出所警員乙○○當場發現後，
    予以攔停，因認異議人有違反道路交通管理處罰條例第53條
    第1項規定之行為，掣發花警交字第P00000000號舉發違反道
    路交通管理事件通知單予以舉發等情，業據證人即當日執行
    巡邏勤務舉發本違規事件之警員乙○○於本院97年2月13日
    調查時到場具結證稱：伊不認識異議人，與異議人間亦無任
    何仇怨；卷附花蓮縣警察局花警交字第P00000000號舉發違
    反道路交通管理事件通知單，係伊任職花蓮縣政府警察局吉
    安分局北昌派出所期間，因舉發異議人闖紅燈所填製的；96
    年9月24日當天伊與北昌派出所所長司俊華共同執行晚上10
    至12時的巡邏勤務，當時在轄區內巡邏，行經自立路南往北
    方向，見異議人駕駛之上開營業用大貨車行駛在伊所駕駛巡
    邏車同向正前方，到達花蓮縣吉安鄉○○路與中原路交岔路
    口時，當時該路口的號誌為紅燈，異議人所駕駛的營業用大
    貨車，到達該路口時，雖然有減速，但是並未在停止線前做
    停等的動作，仍持續緩慢的前進，直到整台車都到達路口中
    心時，便加速左轉往中原路的方向，伊駕駛巡邏車緊隨其後
    ，示意異議人路邊停車，告知異議人有闖紅燈的行為，並製
    單舉發；該路口號誌並無左轉燈號，異議人所駕營業用大貨
    車緩慢行駛到交岔路口中間並加速左轉至中原路時，號誌尚
    未轉換為綠燈，還是紅燈狀態；伊駕駛巡邏車行駛在異議人
    所駕營業用大貨車後面時，並未開啟警示燈，當發現異議人
    違規左轉時，才開啟警示燈予以攔停，攔停舉發過程中，異
    議人辯稱係於中原路口的號誌已變為紅燈，自立路的號誌為
    綠燈才左轉，伊則告知異議人伊所駕駛之巡邏車當時係行駛
    在異議人之營業用大貨車後方，對於上開交岔路口號誌燈號
    變換之情形看的很清楚等語，當時異議人的車上除了異議人
    之外並沒有其他人；又因本件係屬機動性的攔停，所以於舉
    發的過程中並沒有錄音或錄影等語綦詳（見本院卷第17至20
    頁）。
四、次查，燈光號誌之違反其所需之舉證狀態稍縱即逝，除設有
    感應照相之路口外，事後無法還原現場狀態；況本件執勤員
    警於案發當時係執行巡邏勤務，並非定點之交通稽查勤務，
    復以舉發異議人違規之時間已是晚上10時30分許，於夜間現
    場照明不佳之情形下，無法強求執勤員警必須以拍照或錄影
    之方式進行舉發。從而，舉發當時現場之執勤員警乙○○自
    屬本件之重要證人。又衡以警察於執行公務時，本身即受有
    行政懲處責任之監督，且其到庭具結作證，更係以刑事責任
    擔保其證言之真實性，本件舉發員警乙○○與異議人間並無
    何身分利害業務關係，亦無嫌隙，業據證人證稱屬實，衡情
    應無甘冒偽證罪責之風險，而故意設詞構陷異議人之理，且
    亦無任何證據足資證明其有何捏造事實違法取締之不法情事
    ，因此本院認執勤員警乙○○本於維護交通秩序、安全職責
    所為之取締，當屬合法、正確之舉發。異議人空言否認上開
    違規行為，所辯尚無足採。本件異議人駕駛上開營業用大貨
    車於上述時、地闖紅燈之違規行為，應堪認定。
五、綜上所述，原處分機關援引道路交通管理處罰條例第53條第
    1項之規定處異議人罰鍰3,600元，並依同條例第63條第1項
    第3款（漏引第1項第3款）記違規點數3點，依法有據，異議
    人聲明異議意旨，指摘原處分不當，為無理由，應予駁回。
據上論斷，依道路交通案件處理辦法第19條，裁定如主文。
中    華    民    國    97    年    2     月    20     日
                  交通法庭    法  官      康文毅
以上正本證明與原本無異。
如不服本裁定應於裁定送達後5日內向本院提出抗告狀。
中    華    民    國    97    年    2    月    20    日
                              書記官     林傳坤


司法院資訊處製作；財團法人民間司法改革基金會備份。
